【裁判字號】    91,上訴,1812
【裁判日期】    920121
【裁判案由】    違反槍砲彈藥刀械管制條例等
【裁判全文】
臺灣高等法院臺中分院刑事判決                  九十一年度上訴字第一八一二號
    上  訴  人
    即  被  告  辛○○  男三十.
    指定辯護人  本院公設辯護人  丑○○
    上  訴  人
    即  被  告  癸○○  男三十.
    選任辯護人  黃仕勳  律師
    上  訴  人
    即  被  告  辰○○  男三十.
    選任辯護人  高進棖  律師
    上  訴  人
    即  被  告  己○○  男三十.
    選任辯護人  張
右上訴人因違反槍砲彈藥刀械管制條例等案件，不服臺灣台中地方法院九十年度重訴
字第二三三○號中華民國第一審判決（起訴案號：臺灣地方法院檢察署九十年度偵字
第九八一五、一二○四五號），提起上訴，本院判決如左：
    主      文
上訴駁回。
    事      實
一、辛○○曾因違反麻醉藥品管理條例案件，經台灣台中地方法院判處有期徒刑六月
    ，並於民國八十五年七月十五日執行完畢。辰○○曾因竊盜案件，經本院判處有
    期徒刑七月確定，於八十七年九月十三日執行完畢。己○○曾因違反麻醉藥品管
    理條例案件，經台灣嘉義地方法院判處有期徒刑五年六月確定，於八十七年六月
    五日執行完畢。
二、辛○○前因與廖瑞漳有債務糾紛，而遭廖瑞漳夥同廖耿勤、楊昌偉等人持具有殺
    傷力之改造手槍毆打（此部分業據台灣台中地方地方法院檢察署檢察官另案偵查
    起訴），因而懷恨在心，乃決意購買槍枝對付廖瑞漳等人並將其意告知癸○○。
    癸○○明知非經許可不得販賣手槍、子彈，竟仍基於幫助販賣手槍、子彈之犯意
    ，居間介紹己○○與辛○○聯絡約定交易時間及地點後，再由癸○○帶同辛○○
    於九十年四月二十六日下午六時許，駕車前往嘉義縣內某咖啡廳內與己○○洽商
    交易條件。而己○○明知非經許可不得販賣手槍、子彈，竟仍基於販賣手槍、子
    彈之犯意，與辛○○談妥以新台幣（下同）三十五萬元為交易價格後，即由辛○○先行支付己○○十萬元作為訂金後離去。俟己○○於同年四、五月間某日中午
    通知癸○○轉告辛○○於當日下午前往癸○○住所即台中縣豐原市○○路五十九
    巷二十五號前與其會面取槍並繳清尾款，辛○○乃於當日下午四時許，依約前往
    上開指定地點即台中縣豐原市○○路五十九巷二十五號前與張欽越及己○○會面
    ，己○○乃交付均具有殺傷力之捷克ＣＺ廠製８３型口徑０‧３８０吋之制式半
    自動手槍一枝、制式子彈二十六顆予辛○○，並由辛○○將尾款二十五萬元交付
    予己○○。辛○○明知未經許可不得無故持有手槍、子彈，卻於購入前開手槍、
    子彈後，即未經許可無故持有之，其並預備向廖瑞漳施行報復時，適逢廖瑞漳因
    案遭台灣台中地方地方法院檢察署羈押中，辛○○因前開槍彈暫無用武之處，乃
    將前開制式手槍一枝、制式子彈二十六顆放置於木盒中再裝於黑色手提袋內，在
    九十年五月下旬某日，持至辰○○位於台中縣豐原市○○路一號住處內，委託辰
    ○○保管，而辰○○於受託保管後，其明知未經許可不得無故持有、寄藏手槍與
    子彈，竟未經許可寄藏前開手槍、子彈。嗣癸○○先於於九十年六月二日下午六
    時許，在台中縣豐原市○○○路與水源路上，遭警強制拘提到案後，辛○○則於
    九十年六月三日凌晨三時許，經警通知其到案說明，辛○○乃於九十年六月三日
    凌晨四時許，以電話撥打辰○○所持用之0000000000號行動電話，與
    其聯絡，囑辰○○攜帶上開槍枝前往台中縣豐原市豐圳社區旁土地公廟大榕樹下
    埋藏，嗣經警循線於九十年六月三日上午五時二十五分許，在台中縣豐原市豐圳
    社區旁土地公廟大榕樹下查獲扣得前開制式手槍一枝（槍枝管制編號：0000
    000000）、制式子彈二十六顆（經送鑑驗試射拆解三顆，僅餘實彈二十三
    顆）等物。
三、己○○明知丁豪、念家楓均係未經內政部警政署入出境管理局許可，而偷渡入境
    台灣地區之大陸地區人民，為違反國家安全法之人犯（丁豪、念家楓二人業經原
    審判決確定）。其為使該二人得以逃避警方查緝，竟基於藏匿犯人之概括犯意，
    先與綽號「老蔣」之大陸地區成年男子共同基於藏匿犯人之犯意，於九十年四月
    間某日，經由綽號「老蔣」之大陸地區成年男子在大陸地區以電話分別聯絡丁豪
    與己○○而居間介紹，再由己○○提供其所居住之嘉義縣太保鄉○○路六三巷六
    十弄九號三樓予偷渡入境台灣地區之大陸地區人民丁豪藏匿。己○○復承前開概
    括之犯意，於九十年六月二十日左右，再提供前開處所予前往嘉義探訪丁豪之偷
    渡入境台灣地區之大陸地區人民念家楓藏匿。嗣於九十年七月五日七時三十分許
    ，為警於前開地點查獲，而查悉上情。
四、己○○另先單獨基於常業重利之犯意，自九十年三月間某日起，以散發所印製名
    片（小廣告）或經由朋友介紹，並以其所有門號為0000000000之行動
    電話一具為連絡工具，供不特定之人借款，再由欲借款之人依刊登之前開行動電
    話聯絡，約定時間、地點碰面後，乘該人亟需用錢而急迫之機會，視客戶之需求
    ，分別貸放不等之現金，而約定其利息每十天為一期，換算月息為三十分、四十
    五分、六十分不等，且採利息前扣即於交付所借貸金額同時先扣除部分利息（原
    則上係扣除第一期利息），並要求借款人提供身分証或行車執照等證件及開立同
    額借據或保管切結書與面額為實際借款一倍數額之本票供擔保清償借款（惟有例
    外）方式，經營地下錢莊。己○○復承前同一常業重利犯意，自九十年五月間某
    日起，又與陳炳坤（另由原審審理中）共同基於常業重利之犯意聯絡，以利用報
    紙刊登廣告或以散發所印製名片（小廣告）或經由朋友介紹，並以己○○所有前
    開行動電話與陳炳坤所有之行動電話（號碼不詳）等為連絡工具，而共同繼續以
    前開方式借款予急迫之人，並恃之為其等生活主要之資。至借貸時間、地點、金
    額、約定利息及其所取得利息之金額、地點等均如附表一所示（除附表一編號九
    部分，係由己○○單獨所為外，其餘則由己○○與陳炳坤共同為之）。嗣於九十
    年七月五日上午七時三十分許，在嘉義縣太保鄉○○路六十三巷六十弄九號處，
    為警當場查獲，並扣得身分證影本十一張、本票十二紙、借據八張、保管切結書
    二張及己○○所有與陳炳坤共同經營常業重利記載利息用之利息登載單四張。
五、案經台中縣警察局豐原分局報請臺灣台中地方法院檢察署檢察官偵查起訴。
    理      由
壹、上訴人即被告等違反槍砲彈藥刀械管制條例部分（犯罪事實欄二）：
一、訊據上訴人即被告辛○○固坦承於前開時、地遭警查獲之制式手槍一枝、子彈
    二十六顆為其所持有，及其於前揭時、地將制式手槍一枝、子彈二十六顆放置於
    木盒中再裝於黑色手提袋內，委託被告辰○○寄藏保管等事實，惟辯稱：前開手
    槍、子彈係向被告癸○○之朋友綽號「黑狗」者所借，並非向被告己○○所購買
    ，伊之前於警訊及偵查中之所以供述該槍、彈係向被告己○○購買，係因伊曾請
    被告癸○○匯款六萬元予被告己○○，請其購買毒品安非他命，然被告己○○卻
    未幫其購買安非他命，且未將該六萬元還給伊，並叫人打伊，伊始為上開供述，
    且其於警訊時曾遭警刑求；另被告辰○○確不知其所寄放者係手槍、子彈，又其
    所為應合於自首規定云云。上訴人即被告癸○○固亦坦承會同警員於前開時、
    地查獲前開制式手槍、子彈等事實，惟矢口否認有何幫助販賣制式手槍、子彈之
    犯行，於原審先辯稱：其未介紹被告辛○○向被告己○○買槍，係被告辛○○叫
    其供出被告己○○，否則欲說係向其買槍，其不得已始供稱係被告己○○賣槍云
    云，嗣於本院調查時則辯稱：辛○○有請伊匯款六萬元給己○○購買毒品，己○○沒有買且叫人打辛○○，伊才說槍彈是向己○○買的，且其於警訊時曾遭警刑
    求云云。上訴人即被告辰○○則坦承被告辛○○於前揭時、地以手提袋盛裝木
    盒交其保管，及將該手提袋拿至前開台中縣豐原市豐圳社區旁土地公廟大榕樹下
    等事實，惟矢口否認有何寄藏槍彈之犯行，辯稱：當初被告辛○○交其保管時，
    其並不知係槍枝、子彈，無寄藏故意云云。上訴人即被告己○○則固亦坦承於
    九十年間與被告癸○○、辛○○在嘉義會面等事實，然亦矢口否認有何販賣槍枝
    、子彈之犯行，辯稱：當時會面係商談被告辛○○欲向其借人搶劫之事，並未賣
    前開槍枝、子彈予被告辛○○，可能係辛○○有請被告癸○○匯六萬元給伊買毒
    品，伊沒有幫他買，且伊未將錢交還，辛○○、癸○○才會說槍彈是向伊所購得
    云云。
二、經查：
  （一）被告己○○確經由被告癸○○介紹而於前開時、地販賣上開槍枝、子彈予被
        告辛○○持有等事實，業據被告辛○○、癸○○二人於偵查中及被告辛○○
        於原審訊問時，均坦承不諱，被告辛○○於檢察官偵訊時供稱：我於（九十
        年）四月二十五被廖瑞漳毆打後，我跟癸○○研究後，他說可以向己○○買
        槍，他與己○○聯絡後，就於（九十年四月）二十六日上午告訴我可以與己○○見面，我就向我姐姐（庚○○）在當天下午拿了十五萬元與癸○○就下
        去嘉義，到嘉義約晚上五、六點，癸○○就打電話叫己○○來、我們約在咖
        啡店，來了後，己○○告訴我今天沒有槍，過幾天再把槍拿到豐原交給我，
        當天他有告訴我，一支短槍三十五萬，所以我交了十萬元訂金給他，，因癸○○坐在我旁邊，己○○坐在我對面，我就直接拿給他˙˙˙尾款二十五萬
        元係我接到癸○○電話，說己○○要北上豐原來，我們就約在癸○○家附近
        交尾款及槍˙˙己○○與一個小胖哥上來，交易完後就離開了等語（見九十
        年度偵字第九八一五號偵查卷第一七一背面至一七三頁），被告癸○○於檢
        察官偵訊時亦供述：（問）他（指辛○○）為何買槍？（答）辛○○向我說
        他被里長綽號小毛仔的人（指廖瑞漳）打，所以他要買槍報復，因為我有認
        識己○○，而己○○有賣槍，所以我才幫他聯絡買槍事宜。（問）你何時聯
        絡己○○買槍？（答）我馬上聯絡己○○，隨即去找辛○○告訴他馬上可以
        去了。（問）你們去嘉義帶多少錢？（答）辛○○沒告訴我帶多少，錢是他
        帶的。（問）買槍價格誰決定？他們二人議價的。（問）剛才辛○○所言實
        在、有何意見（指辛○○上開供述）？（答）都正確實在等詞（見同上偵查
        卷第一七二頁、一七三頁正面）。被告辛○○於原審調查訊問時，亦二次分
        別供陳：我當初的確是有邀癸○○向己○○購買手槍及子彈，槍是由己○○
        親手交給我，我同時交付二十五萬元，頭款十萬元在嘉義就付了等語（見原
        審卷第一宗第九十二頁），另供稱：˙˙癸○○當初就是因為知道我是（被
        ）廖瑞漳毆打，所以他告訴我己○○有槍可以買，所以我就到嘉義找己○○
        買，在嘉義時我付了十萬元的現金給己○○做訂金，於是我就跟癸○○回台
        中了˙˙不超過一星期，後來己○○把槍帶到台中來，癸○○並打電話要我
        到癸○○家拿，並且帶二十五萬元的尾款，到他家取槍，到了門口己○○就
        從屋外的草叢中，拿出一把槍及彈夾（內裝子彈），並當場交給我，我就帶
        在身上離開了˙˙扣案的槍枝的確是己○○賣給我等情（見原審卷第一宗第
        二四四頁）。並經證人子○○於警訊、原審及本院調查時證稱：被告己○○
        確有販賣槍彈予辛○○，是經由被告癸○○介紹等語在卷（見九十年度偵字
        第一二○四五號偵查卷第二○五、二○六頁、原審卷第二宗第二六七至二六
        九頁、本院卷九十一年十二月二十六日調查訊問筆錄），參以證人即被告辛○○之姐庚○○於警訊、偵查中亦證述：被告辛○○於九十年四、五月間曾
        向其調借三十五萬元等語無誤（見九十年度偵字第一二○四五號偵查卷第一
        九九、二三四頁），互核其等上開供證述之情節大致相符，復有廖瑞漳等人
        因涉嫌持槍妨害被告辛○○等人自由，而遭臺灣台中地方法院檢察署九十年
        度偵字第七八一四號偵查起訴之起訴書在卷可憑（見九十年度偵字九八一五
        號偵查卷第一八三至一八八頁）。堪認被告己○○應確有經由被告癸○○介
        紹幫助，而於前開時、地販賣上開槍枝、子彈予被告辛○○持有無誤。至被
        告己○○、癸○○、辛○○嗣所辯稱：因被告辛○○曾經由被告癸○○匯六
        萬元予被告己○○託其買安非他命，惟被告己○○未將安非他命交給被告辛○○，錢也沒還，故被告辛○○始供稱係被告癸○○介紹其跟被告己○○買
        槍云云，並經證人即被告癸○○之妹壬○○於本院調查時到庭證稱：曾有一
        次幫被告癸○○匯款六萬元至一女子帳戶內等語在卷（見本院卷九十一年十
        二月十六日調查訊問筆錄）。然彼等前開所辯核與前開事證不符，且觀證人
        壬○○之證述內容，亦僅足以證明匯款之事實，與被告張欽越是否確有介紹
        被告己○○、辛○○二人買賣上開槍彈之過程，並無必然關係，自難遽為有
        利於渠等三人之認定。是被告己○○所辯：當時會面係商談被告辛○○欲向
        其借人搶劫之事，並未賣前開槍枝、子彈予被告辛○○云云，另被告辛○○
        、癸○○二人亦附合被告己○○前開辯詞，顯為卸責與事後迴護之詞，均不
        足採信。
  （二）又扣案包裝槍、彈之木盒經台中縣警察局刑警隊鑑識組以氰丙烯酯法檢驗，
        採得一枚指紋，與被告辰○○指紋卡送請內政部警政署刑事警察局以指紋電
        腦及指紋特徵比對法鑑驗結果認「送鑑採自藏放槍械木盒上指紋一枚，經比
        對確認結果，與嫌疑人辰○○指紋卡之右拇指指紋相符」，此有該局九十年
        八月三日（九十）刑紋字第一七一一七○號鑑驗書及指紋卡片各一份附卷可
        稽（見九十年度偵字第九八一五號偵查卷第一五三、一五四頁），足見被告
        辰○○確有接觸該裝有上開槍、彈之木盒無誤。而觀被告辰○○保管前開手
        提袋時，手提袋及該木盒均未上鎖，亦據被告辰○○、辛○○供述在卷，衡
        情被告辰○○當會詢問被告辛○○係寄放何物，以為日後歸還之依據，並避
        免他日歸還時因短缺而發生爭執；況被告辛○○當時並無職業，亦據被告辰
        ○○供明在卷（見九十年度偵字第九八一五號偵查卷第四十五頁），則被告
        辛○○當時究係寄放何物，衡諸常理，被告辰○○當不至不聞不問。又參諸
        持有上開槍、彈係法所禁止之重罪，依常理被告辛○○應無可能隨意將上開
        槍、彈寄放於不知情之被告辰○○處，且未上鎖，以自暴其持有上開槍、彈
        犯行之理？再被告辛○○於原審九十年偵聲字第二四０號聲請延長羈押案中
        被問及「你交給辰○○時是如何跟他講？」時，其供稱：「˙˙˙我沒有告
        訴他裡面有槍，隔天我才告訴他說那是槍˙˙˙」等語（見該卷第二十一頁
        ），而被告辰○○供稱前開手提袋（內藏槍械）係被告辛○○於九十年五月
        底交其保管，同年六月三日以電話通知要將指紋擦掉等語（見原審卷第一宗
        三十三頁背面、第三十四頁），益徵被告辰○○於警察查獲前早知所保管者
        係槍、彈應無疑義，是被告辰○○前開所辯及被告辛○○附合其詞所稱：被
        告辰○○確不知其所保管之物品，係屬槍、彈云云，亦均為圖卸及迴護之詞
        ，無足採信。再該扣案之槍枝，雖無法採得被告辰○○或其他人之任何指紋
        ，亦有上開鑑驗書可憑，嗣經本院再將扣案之槍枝送請內政部警政署刑事警
        察局鑑驗結果，認係其槍面生銹、粗糙、有油漬不易留存指紋，致仍無法於
        其上發現有指紋可資比對，亦有該局九十一年十二月五日刑紋字第○九一○
        三二三八九四號鑑驗書附於本院卷可稽，是自尚難據該槍枝上並未採集到被
        告辰○○或其他人之指紋，而遽以推斷被告辰○○即不知該木盒內所裝之物
        品為槍、彈，而逕為有利於被告辰○○之認定        。
  （三）被告辛○○、癸○○二人雖另均辯稱：其等曾遭警刑求，而於警訊時始為前
        開自白云云，並經原審向台灣台中看守所函調其二人於九十年間入所時之身
        體健康檢查情形，據該所函示：被告癸○○於九十年六月三日入所時，曾自
        述遭警毆打受傷，其身體並檢出部分新傷；另被告辛○○於九十年六月十四
        日入所時，亦自述遭警毆打成傷，其身體亦驗有新傷等情，有其二人入所時
        之健康檢查表、病歷表暨內外傷紀錄表影本在卷可憑（見原審卷第二宗第一
        四一至一六一頁）。然觀被告辛○○、癸○○二人，其後經警方二次於九十
        年六月二十六日、二十七日，被告癸○○另於九十年七月二十日被借提查證
        時，被告辛○○亦仍供稱扣案槍、彈，係向己○○購買（見九十年度偵字第
        九八一五號偵查卷第一一一至一一三頁），復於檢察官訊問時供稱警訊筆錄
        有照其陳述記載，警察未對其施強暴脅迫或以不正方法取供等語（見九十年
        度偵字第九八一五號偵查卷第一一六頁）；被告癸○○亦指認（相片）並供
        稱己○○即販售槍械予被告辛○○之人，並於檢察官訊問時則供稱警訊筆錄
        有照其陳述記載，警察未對其施強暴脅迫或以不正方法取供等語（見九十年
        度偵字第九八一五號偵查卷第一○七至一○九頁、第一一六頁、第一二八至
        一二九頁）。再如上所述，被告辛○○、癸○○二人嗣於偵查中亦自白前開
        買槍過程之犯行，被告辛○○於原審訊問時，亦仍自白前開犯行。且其等皆
        供稱非遭製作筆錄之警員刑求（見原審卷第二宗第一一六頁、一一八頁），
        而證人即警員李慶峰於原審訊問時亦到庭結證稱：製作筆錄時並未施強暴脅
        迫或亦未以不正當方法取供等情明確（見原審卷第二宗第一一四、一一五頁
        ），則被告辛○○、癸○○顯未遭訊問及製作筆錄之公務員施強暴脅迫或以
        不正方法取供之事實，堪以認定。再退而言之，縱認被告前開辯解為真實，
        此即學理上所謂之非任意性自白之繼續效力問題；然按不正訊問雖將導致所
        得被告自白無證據能力，但並無阻礙國家機關以合法方式再度訊問被告之效
        力，故如被告於前階段之自白係非任意性自白，但後階段之自白是否有證據
        能力，仍取決於後階段自白是否具任意性而定。查被告癸○○、辛○○二人
        ，如上所述，於偵查中及原審之前開後階段自白，並無證據足資證明係違法
        取得；且於偵查中及原審前開訊問時，其二人亦未提出遭以不正當方法取供
        之抗辯，有前開筆錄可稽，則亦無法證明其等於偵查中及本院之前開後階段
        自白與前階段之不正方法有因果關係，亦即無法證明前階段之不正方法狀態
        延伸而影響其等於上開檢察官及原審前開訊問時自白之可信性，是被告辛○○、癸○○上開所辯，自均不足取。
  （四）被告辛○○又辯稱：其持有槍彈係出於自首云云。然按刑法第六十二條規定
        ，對於未發覺之罪自首而接受裁判者，減輕其刑；此所謂「發覺」，並非以
        有偵查犯罪權責之機關或人員確知其人犯罪無誤為必要；如有確切之根據因
        而對犯人發生合理之懷疑，即足當之（參最高法院八十九年度台上字第一一
        ０號判決）。查前開槍、彈遭警查獲時，被告辛○○猶推諉係被告癸○○所
        藏放，其並未自首，而被告癸○○於警訊時則供稱前開槍彈乃被告辛○○所
        持有；另被告辰○○在警訊與檢察官訊問時，亦供稱前開槍彈係被告辛○○
        所寄放，並提出自白書後，被告辛○○始於其後偵查中坦稱該槍彈係伊寄放
        於被告辰○○處，此有被告辰○○所提出自白書及三人於九十年六月三日在
        台中縣警察局豐原分局所製作之偵訊筆錄與真實姓名對照表及檢察官訊問筆
        錄一份在卷可稽（見九十年度偵字第九八一五號偵查卷第二十五至三十四頁
        、四十三至四十五頁。依此觀之，顯係被告癸○○向警方供稱前開槍彈乃被
        告辛○○所持有及被告辰○○於警訊、偵查中先供稱該槍彈係由被告辛○○
        所寄放後，被告辛○○始供稱係其持有之事實，應可認定。另參酌證人即警
        員李慶峰於原審訊問時結證稱：因被告辛○○與廖瑞漳債務糾紛，當時其在
        查他件強盜案件監聽時，即已確認被告辛○○有槍等語（見原審卷第二宗第
        一一五頁）。則依前開說明，偵查犯罪權責之機關或人員於被告癸○○、辰
        ○○前開供詞時或調查前開強盜案時，即有確切之根據因而對被告辛○○發
        生合理之懷疑，被告辛○○其後於偵查中之供述，已難認合於自首規定。從
        而亦無槍砲彈藥刀械管制條例第十八條第一項減免其刑之適用。是被告辛○○辯稱係出於自首云云，亦不足採信。
  （五）被告己○○、癸○○之選任辯護人雖另辯稱被告辛○○、癸○○前開自白之
        時間過程等先後不符，證人子○○證詞矛盾云云。惟按證人之證言或被告之
        供述縱令先後未盡相符，然其基本事實之陳述，若果與真實性無礙時，仍非
        不得採信，且法院本於審理所得之心證，就其證言或自白之一部分認可信而
        予採取，原非法所不許（參最高法院七十四年度台上字第一五九九號、四十
 六年台上字第一一五五號判例）。查互核被告辛○○、癸○○之前開自白與
        證人子○○之證詞，其等所供證述，對於被告張欽越確有介紹被告己○○、
        辛○○二人買賣上開槍彈過程等情均大致相符，且與其他事證相符，自應有
        相當可信性，是雖被告辛○○、癸○○與證人子○○之各次陳述縱或稍有出
        入，惟依前開判例意旨說明，本院仍得就其等上開自白或證言一部分認可信
        ，而予採認。
  （六）此外，本案被告等如何經警查獲並起出上開槍、彈等情，並經證人即警員李
        明洲、王志槐、邱柏樟、黃士昌、尹懷仁、李慶峰、馬富華等於原審到庭結
        證明確（見原審卷第二宗第四十七至五十頁、第一一四至一一七頁），復有
        相片、臺灣台中地方法院檢察署九十年度偵字第七八一四號起訴書、搜索扣
        押證明筆錄、扣押物品清單等在卷可稽，另有制式手槍一枝、子彈二十六顆
        （經送鑑驗試射拆解三顆，僅餘實彈二十三顆）、黑色手提袋一只、木盒一
        個、黑色小皮包一個等扣案可資佐證。而扣案之手槍一枝、子彈二十六顆，
        經送請內政部警政署刑事警察局以性能檢驗法、試射法、比對顯微鏡比對法
        、電解腐蝕法鑑定結果，認「一、送鑑制式手槍壹枝（槍枝管制編號：00
        00000000），認係捷克ＣＺ廠製８３型口徑０．３８０吋之制式半
        自動手槍，送鑑時槍號已磨滅，經電解腐蝕法重現結果，研判槍號為９８５
        ｘｘ（ｘ表示因磨滅過深無法重現），槍管內具陸條右旋來復線，機械性能
        良好，可擊發子彈，認具殺傷力。二、送鑑制式子彈貳拾陸顆（試射參顆）
        ，認均係制式口徑０．３８０吋子彈，認均具殺傷力」，此有該局九十年六
        月十二日刑鑑字第七九五六六號鑑驗通知書附卷可稽（見九十年度偵字第九
        八一五號偵查卷第一四五頁）。
（七）綜上所述，被告等上開所辯，無非圖卸之詞，均不足採信。本件被告等各涉犯
      槍砲彈藥刀械管制條例之犯行，均堪以認定。
貳、被告己○○藏匿人犯部分（犯罪事實欄三）：
一、前揭事實，業據被告己○○坦承不諱，核與共同被告丁豪、念家楓供述情節相符
    （見九十年度偵字第一二○四五號偵查卷第三十五至三十九頁、四十二至四十四
    頁），並經證人蔡富茹證述明確（見九十年度偵字第一二○四五號偵查卷第三十
    二、三十三頁），復有原審九十年度重訴字第二三三０號刑事判決一份（丁豪、
   念家楓違反國家安全法部分）在卷可稽。故此部分亦事證明確，被告己○○涉犯
    藏匿人犯之犯行，亦堪以認定。
二、次按刑法第一百六十四條第一項之藏匿犯人或使之隱避罪，所謂「藏匿犯人」係
    指藏匿已經犯罪之人而言（參最高法院三十三年上字第一六七九號判例）；又此
    之所謂「犯人」不以起訴後之人為限；故凡觸犯刑罰法規所規定之罪名者，不問
    其觸犯者係普通法或特別法、實質刑法或形式刑法，只須其為實施犯罪行為之人
    ，且所犯之罪不問已否發覺或起訴或判處罪刑，均屬此之所謂「犯人」（參最高
    法院八十七年度台上字第七五七號判決）。則被告己○○藏匿丁豪、念家楓等二
    人時，該二人偷渡入境台灣地區之犯行雖未經發覺或起訴或判處罪刑，然依前開
    說明，被告前開所為仍與刑法第一百六十四條第一項之藏匿犯人罪構成要件該當
    。
三、再按中華民國憲法增修條文第十一條規定：「自由地區與大陸地區間人民權利義
    務關係及其他事務之處理，得以法律為特別之規定」，而臺灣地區與大陸地區人
    民關係條例第二條第二款規定：「大陸地區：指臺灣地區以外之中華民國領土。
    」，則由前開規定足認大陸地區仍屬我中華民國之領土，從而在大陸地區犯罪，
    仍屬在中華民國領域內犯罪。則本件被告己○○與綽號「老蔣」之大陸地區成年
    男子間前開犯行橫跨大陸地區與臺灣地區兩地，依刑法第三條前段規定，當然有
    中華民國刑法之適用（參最高法院九十年度台上字第四二四七號判決），併此敘
    明。
參、被告己○○常業重利部分（犯罪事實欄四）：
一、前揭事實，亦據被告己○○坦承不諱，核與証人丙○○、丁○○、巳○○、午○○等於警訊及偵查中証述之情節相符（見九十年度偵字第一二○四五號偵查卷第
    一二七、一三○、一五○、二四九、二五三至二五五頁），並經原審囑託臺灣嘉
    義地方法院訊問證人寅○○、丙○○、卯○○、未○○、甲○○、午○○、丁○○、戊○○及囑託臺灣台南地方法院訊問證人巳○○與囑託臺灣高雄地方法院訊
    問證人乙○○等屬實（見原審卷第二宗第十六至十八頁、第三十九至四十一頁、
    第八十二至八十五頁、第八十八至九十一頁、第九十五至九十九頁），復有扣案
    之身分證影本十一張、本票十二紙、借據八張、保管切結書二張及利息登載單四
    張等可資佐証。
二、另按被害人即前揭證人等或係因欲繳交會款、貸款、票款等因素而週轉不靈，始
    向被告己○○等借貸以應急，業據上開證人等證述明確；又參酌被告己○○貸款
    予前開證人等，收取月息為三十分、四十五分、六十分之利息，換算年利率約為
    百分之三百六十、百分之五百四十、百分之七百二十，均已遠超過民法第二百零
    五條所規定約定利率不得超過週年百分之二十之限制，核與被害人所借貸之原本
    顯不相當，被害人設非出於急迫，當不致以此高利貸款，故衡諸目前社會之借貸
    習慣、金融市場動態等客觀標準，及前揭被害人證詞，堪認被告己○○係乘被害
    人急迫之機會而取得與原本顯不相當之重利無訛。再按刑法上之普通重利罪與常
    業重利罪，除有無恃以維生之別外，前者以行為人乘他人輕率、急迫、無經驗、
    貸與金錢或其他物品，取得與原本顯不相當之重利為要件，後者以行為人明知社
    會上有因輕率、急迫、無經驗而舉債之人，而預設苛刻重利之條件，一俟不特定
    之人告貸，即藉以牟利營生足以當之，在一般情形，前者先有特定之被害人，且
    有可乘之機，後者先無特定之人，而係以概括的對不特定人為之，即得以一般之
    人為對象而成立（參最高法院八十四年度台上字第五○二七號及八十五年度台上
    字第三八八二號判決）；故常業重利罪只須明知社會上有因急迫而舉債濟急，及
    因輕率或無經驗而從事舉債之情形，預定苛刻條件，對於一般人具有犯罪之概括
    犯意，一俟他人告貸，藉以博取重利，並以此為常業，即足當之，判決縱未逐一
    查明各特定借款人之真實姓名、借貸情形，尚不得指為違法（參最高法院八十九
    年度台上字第一三六三號判決）。查本件固僅查獲被告己○○或單獨，或與陳炳
    坤共同貸款予上開證人等十人，其他不特定人則無法求證，業據被告己○○供述
    在卷，然其等以於報紙刊登廣告或散發前開小廣告之方式，對不特定人招攬貸款
    業務，足見其係以反覆同種類之行為為目的之社會活動，又其等賺取重利，亦業
    如前述，則被告己○○等顯係以重利貸款為業，並恃以維生，自係犯常業重利罪
    ，殆無疑義。況刑法上所謂「常業」，指反覆以同種類行為為目的之社會活動之
    職業性犯罪而言，至於犯罪所得之多寡，是否恃此犯罪為唯一之謀生職業，則非
    所問，縱令兼有其他職業，仍無礙於該常業犯罪之成立（參最高法院八十五年度
    台上字第五一０號判例）；則不論被告己○○所得之多寡，及其是否兼作其他職
    業，仍無礙其為常業犯罪。
肆、按制式手槍屬槍砲彈藥刀械管制條例第四條第一項第一款之「手槍」（參最高法
    院八十七年度台上字第三三七０、三六三六、一一九二號等判決）；未經許可而
    販賣、持有、寄藏制式手槍者，應分別依槍砲彈藥刀械管制條例第七條第一項、
    第四項處斷。而供前開制式手槍所使用之子彈，未經許可而販賣、持有、寄藏者
    ，應依槍砲彈藥刀械管制條例第十二條第第一項、第四項處斷；此由同條例第七
    條第一項、第四項所規定未經許可而販賣、持有、寄藏者，及同條例第十一條第
    一項、第四項所規定未經許可而販賣、持有、寄藏者，均不包括同條例第四條第
    一項第二款所稱之子彈，即足瞭然；故未經許可而販賣、持有、寄藏前開制式子
    彈者，堪認分別與槍砲彈藥刀械管制條例第十二條第第一項、第四項構成要件該
    當。核被告辛○○所為，係犯槍砲彈藥刀械管制條例第七條第四項之未經許可
    持有手槍罪及同條例第十二條第四項之未經許可持有子彈罪。又未經許可持有子
    彈罪，所侵害者為社會法益，縱被告辛○○所持有之客體即子彈有二十六顆，應
    仍為單純一罪。另被告辛○○以一持有行為同時觸犯前開二罪，屬想像競合犯，
    依刑法第五十五條之規定，應從一重之未經許可持有手槍罪處斷。又公訴人起訴
    事實已敘及查獲前開子彈之事實，並依槍砲彈藥刀械管制條例第十一條第四項未
    經許可無故持有彈藥罪提起公訴，至起訴事實雖未敘及被告辛○○如何購入前開
    子彈而未經許可持有等事實（僅提及購入前開手槍之事實），惟因已敘及被告辛○○持有前開子彈遭查獲，亦堪認被告辛○○未經許可持有子彈之犯行業經起訴
    ，僅係犯罪事實不詳盡而已；至公訴人認被告辛○○前開未經許可持有子彈之犯
    行，應依槍砲彈藥刀械管制條例第十一條第四項之未經許可持有彈藥罪處斷，尚
    有未洽，惟起訴基本社會事實相同，起訴法條應予變更。退而言之，縱認此部分
    事實未經起訴，然因此部分犯行與前開未經許可持有手槍之犯行有想像競合犯之
    裁判上一罪之關係，應為起訴效力所及，自得併予審究。再被告辛○○曾因違反
    麻醉藥品管理條例案件，經台灣台中地方法院判處有期徒刑六月，於八十五年七
    月十五日執行完畢，此有台灣高等法院被告全國前案紀錄表及臺灣台中地方法院
    檢察署刑案資料查註紀錄表各一份在卷足憑，被告辛○○於前案有期徒刑執行完
    畢後，五年內再犯本案有期徒刑以上之罪，屬累犯，應依刑法第四十七條之規定
    ，加重其刑。被告辰○○所為，係犯槍砲彈藥刀械管制條例第七條第四項之未
    經許可寄藏手槍罪及同條例第十二條第四項之未經許可寄藏子彈罪。未經許可寄
    藏子彈罪，所侵害者為社會法益，縱被告辰○○所寄藏之客體即子彈有二十六顆
    ，應仍為單純一罪。另前開槍砲彈藥刀械管制條例之規定，將「持有」手槍、子
    彈與「寄藏」手槍、子彈為分別之處罰規定，則單純之「持有」，固不包括「寄
    藏」，但「寄藏」之受人委託代為保管，其保管之本身所為之「持有」，既係「
    寄藏」之當然結果，自不另就「持有」予以論罪（參最高法院七十四年度台上字
    第第三四００號判例、八十九年度台上字第六一六五號判決），則被告辰○○未
    經許可寄藏手槍、子彈，自不另論持有手槍、子彈罪。又被告辰○○以一寄藏行
    為同時觸犯前開二罪，屬想像競合犯，依刑法第五十五條之規定，應從一重之未
    經許可寄藏手槍罪處斷。另公訴人起訴書雖曾引槍砲彈藥刀械管制條例第十一條
    第四項之未經許可無故寄藏彈藥罪之法條（實際亦係誤引），然起訴事實僅敘及
    被告辰○○未經許可寄藏手槍之犯行，並未敘及被告辰○○未經許可寄藏子彈之
    犯行，本不應認被告辰○○未經許可寄藏子彈之犯行，業已起訴，惟因此部分犯
    行與前開未經許可寄藏手槍之犯行有想像競合犯之裁判上一罪之關係，應為起訴
    效力所及，自得併予審究。再被告辰○○曾因竊盜案件，經本院判處有期徒刑七
    月確定，於八十七年九月十三日執行完畢，此亦有台灣高等法院被告全國前案紀
    錄表及臺灣台中地方法院檢察署刑案資料查註紀錄表各一份在卷足憑；被告辰○○於前案有期徒刑執行完畢後，五年內再犯本案有期徒刑以上之罪，屬累犯，應
    依刑法第四十七條之規定，加重其刑。被告己○○所為，係犯槍砲彈藥刀械管
    制條例第七條第一項之未經許可販賣手槍罪、第十二條第一項之未經許可販賣子
    彈罪與刑法第一百六十四條第一項之藏匿人犯罪及刑法第三百四十五條之常業重
    利罪。被告己○○與陳炳坤就前開常業重利之犯行（如附表一所示編號九之部分
    除外），另與綽號「老蔣」之大陸地區成年男子就前開藏匿人犯丁豪之犯行，均
    有犯意聯絡及行為之分擔，均應分別論以共同正犯；公訴人就被告己○○共同藏
    匿丁豪部分未論以共同正犯，尚有未洽。又起訴事實雖僅敘及被告己○○借貸予
    午○○、巳○○、丁○○、丙○○等人部分，惟其餘部分核與起訴部分既具實質
    上一罪之關係，應為起訴效力所及，自得併予審究。另被告己○○先後二次藏匿
    人犯之犯行，時間緊接，犯罪構成要件相同，顯係基於概括犯意為之，屬連續犯
    ，依刑法第五十六條之規定，應以一罪論，並加重其刑。再未經許可販賣子彈罪
    ，所侵害者為社會法益，縱被告己○○所販賣之客體即子彈有二十六顆，應仍為
    單純一罪。被告己○○以一行為同時觸犯前開未經許可販賣手槍、未經許可販賣
    子彈二罪，屬想像競合犯，依刑法第五十五條之規定，應從一重之未經許可販賣
    手槍罪處斷。又公訴人起訴事實並未敘及被告己○○未經許可販賣子彈之犯行，
    惟此部分之犯行與前開未經許可販賣手槍之犯行有想像競合犯之裁判上一罪之關
    係，應為起訴效力所及，自亦得併予審究。被告己○○所犯前開未經許可販賣手
    槍、連續藏匿人犯、常業重利三罪間，犯意各別，構成要件互殊，應予分論併罰
    。末被告己○○曾因違反麻醉藥品管理條例案件，經台灣嘉義地方法院判處有期
    徒刑五年六月確定，於八十七年六月五日執行完畢，此有台灣高等法院被告全國
    前案紀錄表及臺灣台中地方法院檢察署刑案資料查註紀錄表各一份在卷足憑；被
    告己○○於前案有期徒刑執行完畢後，五年內再犯本案有期徒刑以上之罪，屬累
    犯，應依刑法第四十七條之規定，就其所犯前開三罪分別加重其刑（販賣手槍罪
    部分其最高法定刑為死刑、無期徒刑，依法不得加重，爰就有期徒刑部分加重之
    ），並就其所犯藏匿人犯罪部分遞加重之。被告癸○○所為，係犯槍砲彈藥刀
    械管制條例第七條第一項之幫助未經許可販賣手槍罪與同條例第十二條第一項之
    幫助未經許可販賣子彈罪。被告癸○○幫助未經許可販賣子彈罪，所侵害者為社
    會法益，縱被告癸○○幫助販賣之客體即子彈有二十六顆，應仍為單純一罪。另
    被告癸○○以一行為同時觸犯前開幫助未經許可販賣手槍、幫助未經許可販賣子
    彈二罪，屬想像競合犯，依刑法第五十五條之規定，應從一重之幫助未經許可販
    賣手槍罪處斷，並依刑法第三十條第二項之規定，減輕其刑。又公訴人起訴事實
    並未敘及被告癸○○幫助未經許可販賣子彈之犯行，惟此部分之犯行與前開幫助
    未經許可販賣手槍之犯行有想像競合犯之裁判上一罪之關係，應為起訴效力所及
    ，自仍得併予審究。
伍、原審判決審酌被告辛○○之犯罪動機、目的、手段及其持有手槍、子彈之數量
    ，且尚無證據足資證明被告已恃之犯罪等所生損害，與其犯後坦承持有前開槍彈
    但飾詞為其他被告脫罪之態度等一切情狀被告辰○○之犯罪動機、目的、手段
    及其寄藏手槍、子彈之數量等所生損害，與其犯後猶飾詞卸責之態度等一切情狀
    被告己○○年輕力壯，不循正途營生，反利用他人急需現款之際，牟取厚利，
    嚴重破壞社會金融秩序，及貪圖暴利，罔顧社會安全，販賣槍彈，危害社會大眾
    生命、身體、財產之安全，並藏匿大陸地區偷渡來台之人民危害秩序等所生危害
    ，與其犯後坦承常業重利、藏匿人犯之犯行但否認販賣前開槍彈犯行之態度等一
    切情狀被告癸○○犯罪之動機、目的、手段及其幫助販賣槍彈危害社會大眾生
    命、身體、財產之安全等所生危害與其犯後猶飾詞卸責之態度等一切情狀，依槍
    砲彈藥刀械管制條例第七條第一項、第四項、第十二條第一項、第四項，刑法第
    十一條前段、第二條第二項、第二十八條、第一百六十四條第一項、第三百四十
    五條、五十六條、第五十五條、第四十七條、第三十條第二項、第四十二條第二
    項、第五十一條第五款、九款、第三十八條第一項第一款、第二款，罰金罰鍰提
    高標準條例第一條前段、第二條（原審贅引現行法規所定貨幣單位折算新台幣條
    例第二條）之規定，分別將被告辛○○判處有期徒刑五年六月，併科罰金新台幣
    九萬元，罰金如易服勞役，以銀元三百元即新台幣九百元折算一日；將被告辰○○判處有期徒刑五年二月，併科罰金新台幣三萬元，罰金如易服勞役，以銀元三
    百元即新台幣九百元折算一日；將被告癸○○判處有期徒刑五年二月，併科罰金
    新台幣六萬元，罰金如易服勞役，以銀元三百元即新台幣九百元折算一日；將被
    告己○○所犯販賣手槍部分，判處有期徒刑十年，併科罰金新台幣十五萬元，罰
    金如易服勞役，以銀元三百元即新台幣九百元折算一日、藏匿人犯部分，判處有
    期徒刑七月、常業重利部分，判處有期徒刑十月，並定其應執行有期徒刑十一年
    ，併科罰金新台幣十五萬元，罰金如易服勞役，以銀元三百元即新台幣九百元折
    算一日。並將扣案之制式手槍一枝（槍枝管制編號：0000000000）、
    子彈二十三顆（另扣案之子彈經送鑑驗試射所拆解之三顆，已失違禁物之性質，
    不另宣告沒收），認均係違禁物，各於被告辛○○、辰○○、己○○所犯槍砲彈
    藥管制條例罪刑下，諭知宣告沒收之；另將扣案之被告己○○所有與陳炳坤共同
    經營常業重利供犯罪所用之利息登載單四張，併於被告己○○所犯常業重利罪刑
    下，予以宣告沒收，並就被告己○○前開宣告多數沒收部分，定其應執行之標準
    。且另說明扣案之黑色手提袋一只、木盒一個、黑色小皮包一個是否為被告辛○○所有，其先後供述不一，且前開物品亦非違禁物，並非應宣告沒收之物。
    扣案之身分證影本十一張、本票十二紙、借據八張、保管切結書二張，均非違禁
    物，而係作擔保或證明之用，如被害人清償借款本息後，被告己○○等仍須將前
    開物品返還借款人即被害人等，尚難認係被告己○○因犯罪所取得之物；又被告
    己○○所有前開門號為0000000000之行動電話一具及陳炳坤所有不詳
    門號之行動電話，雖為被告與陳炳坤共同犯罪所用之物，但均未扣案，且亦非違
    禁物，復無證據足資證明尚屬存在，且為免日後執行困難，是上開物品，均不另
    併予宣告沒收。又幫助犯不適用責任共同之原則，對正犯所有供犯罪所用或因
    犯罪所得之物，勿庸併為沒收之宣告，且扣案之違禁物於幫助犯，亦勿庸併為沒
    收之宣告（參最高法院八十八年度台上字第六二三四號判決）。是前開扣案之制
    式手槍一枝、制式子彈二十六顆（經送鑑驗試射拆解三顆，僅餘實彈二十三顆）
    ，於被告癸○○幫助部分，自勿庸併為沒收之宣告。另被告等行為時，槍砲彈
    藥刀械管制條例第十九條第一項原規定：「犯第七條、第八條、第十條、第十一
    條、第十二條第一項至第三項、第十三條第一項至第三項之罪，經判處有期徒刑
    者，應於刑之執行完畢或赦免後，令入勞動場所，強制工作，其期間為三年」；
    且司法院大法官會議釋字第四七一號解釋略稱：「人民身體之自由應予保障，憲
    法第八條設有明文。限制人身自由之法律，其內容須符合憲法第二十三條所定要
    件。保安處分係對受處分人將來之危險性所為拘束其身體、自由等之處置，以達
    教化與治療之目的，為刑罰之補充制度。本諸法治國家保障人權之原理及刑法之
    保護作用，其法律規定之內容，應受比例原則之規範，使保安處分之宣告，與行
    為人所為行為之嚴重性、行為人所表現之危險性，及對於行為人未來行為之期待
    性相當。槍砲彈藥刀械管制條例第十九條第一項規定，不問對行為人有無預防矯
    治其社會危險性之必要，一律宣付強制工作三年，限制其中不具社會危險性之受
    處分人之身體、自由部分，其所採措施與所欲達成預防矯治之目的及所需程度，
    不合憲法第二十三條所定之比例原則。犯上開條例第十九條所定之罪，不問對行
    為人有無預防矯治其社會危險性之必要，一律宣付強制工作三年之部分，與本解
    釋意旨不符，應自本解釋公布之日起不予適用。犯該條例第十九條第一項所列舉
    之罪，依個案情節符合比例原則部分，固應適用該條例宣告保安處分；至不符合
    部分而應宣告保安處分者，則仍由法院斟酌刑法第九十條第一項規定之要件，依
    職權為之，於此，自無刑法第第二條第一項之適用，亦即仍有從新從輕原則之適
    用」。則根據前開大法官會議解釋意旨觀之，對於犯槍砲彈藥刀械管制條例第十
    九條第一項所列舉之罪者，是否宣告保安處分及適用何法條宣告保安處分，應依
    個案情節、犯罪人之危險性及保安處分之目的，具體決定之。但前開槍砲彈藥刀
    械管制條例第十九條第一項之規定業經修正刪除，於九十年十一月十四日公布，
    同年月十六日生效；惟刑法第二條第一項所規定法律變更之比較適用範圍，僅限
    於規定刑罰之實體法，始有其適用（柯慶賢著刑法專題研究八十七年六月增訂再
    版第五頁參照），但保安處分適用裁判時之法律，刑法第二條第二項著有明文；
    則被告行為後前開保安處分（強制工作）法律已刪除，自應依刑法第二條第二項
    之規定，適用新法（參最高法院九十一年度台上字第一一六八號判決）。故本案
    自無適用前開規定及大法官會議解釋，而對被告辛○○、辰○○、己○○、癸○○是否宣告保安處分乙節加以斟酌之餘地，且被告等前開違反槍砲彈藥刀械管制
    條例之行為亦與刑法第九十條所規定「有犯罪之習慣或以犯罪為常業或因遊蕩或
    懶惰成習而犯罪者」要件不符，亦不得依該條規定宣告強制工作之保安處分。經
    核原審之認事用法及量刑，均無不當。是被告等上訴意旨，猶執上詞，均否認涉
    犯槍砲彈藥刀械管制條例犯行；被告己○○另指稱所涉犯藏匿人犯、常業重利部
    分均量刑過重云云，即均無足取，其等上訴為無理由，均應予駁回。
陸、公訴意旨另略以：被告己○○為雇用大陸地區人民處理事務，竟未經向內政部警
    政署入出境管理局申請入境許可，以每偷渡一名大陸人民來台報酬二十五萬元之
    代價，由大陸福建地區內某不詳年籍之蔣姓男子安排於九十年四月間某日，由不
    詳姓名年籍之男子駕駛漁船載運大陸地區人民丁豪，自大陸福建省平潭縣出發，
    使未經向內政部警政署入出境管理局申請入境許可之大陸地區人民丁豪偷渡入境
    台灣地區，因認被告己○○違反臺灣地區與大陸地區人民關係條例第十五條第一
    款之規定，而犯同條例第七十九條第一項之使大陸地區人民非法進入臺灣地區罪
    嫌云云。按不能證明被告犯罪或其行為不罰者，應諭知無罪之判決，刑事訴訟法
    第三百零一條第一項定有明文。再按犯罪事實應依證據認定之，無證據不得推定
    其犯罪事實，刑事訴訟第一百五十四條，亦有規定。而認定犯罪事實，所憑之證
    據，雖不以直接證據為限，間接證據亦包括在內，然無論直接或間接證據，其為
    訴訟上之證明，須於通常一般之人均不致於有所懷疑，而得確信其為真實之程度
    者，始得據之為有罪之認定，倘其證明尚未達到此一程度，而有合理性懷疑之存
    在時，即無從為有罪之認定（參最高法院七十六年度臺上字第四九八六號判例）
    ；且認定不利於被告之事實，須依積極證據，苟積極證據不足為不利於被告事實
    之認定時，即應為有利於被告之認定，更不必有何有利之證據（參最高法院三十
    年度上字第八一六號判例參照）。公訴意旨認被告己○○涉犯臺灣地區與大陸地
    區人民關係條例第七十九條第一項之使大陸地區人民非法進入臺灣地區罪嫌，無
    非係以前揭事實業據被告己○○與共同被告丁豪坦承不諱為其主要論據。然訊據
    被告己○○固坦承明知共同被告丁豪為非法進入臺灣地區之大陸地區人民而予藏
    匿之事實，但堅詞否認有何使大陸地區人民非法進入臺灣地區之犯行，並辯稱：
    共同被告丁豪係偷渡進入台灣地區後，始經由綽號「老蔣」之大陸地區成年男子
    介紹，由其提供所居住之嘉義縣太保鄉○○路六三巷六十弄九號三樓予丁豪藏匿
    ，並非其使共同被告丁豪偷渡進入台灣地區等語。
柒、經查：
（一）刑事訴訟法第一百五十六條第二項規定，被告雖經自白，仍應調查其他必要之
      證據，以察其是否與事實相符。立法目的乃欲以補強證據擔保自白之真實性；
      亦即以補強證據之存在，藉之限制自白在證據上之價值。而所謂補強證據，則
      指除該自白本身外，其他足資以證明自白之犯罪事實確具有相當程度真實性之
      證據而言；雖其所補強者，非以事實之全部為必要，但亦須因補強證據與自白
      之相互利用，而足使犯罪事實獲得確信者，始足當之（參最高法院七十四年度
      台覆字第一０號判例）。
（二）被告己○○於警訊時供稱：「他們二人（指丁豪、念家楓）偷渡來多久，我不
      清楚，並且不在嘉義：：：」等語（見九十年度偵字第一二０四五號偵查卷第
      二十三頁背面），其於原審調查時復供稱：「：：：我並沒有幫忙偷渡兩位大
      陸人士進來，也就是丁豪、念家楓，是他們偷渡進來以後，我才藏匿他們的：
      ：：」等語（見原審卷第二宗第二一六頁），則被告己○○之供述與檢察官所
      指之自白已有不符。況丁豪於警訊時供稱其係經由福建平潭綽號「王嫂」所介
      紹，而於九十年三月二十日從基隆偷渡登陸，其後在中壢作板模工約二十幾天
      ，大約四月十日左右，始經由「老蔣」介紹與被告己○○聯絡，而藏匿於前開
      處所等情明確（見九十年度偵字第一二０四五號偵查卷第三十六至三十八頁）
      ，核與被告己○○前開供述相符，復有原審九十年度重訴字第二三三０號刑事
      判決（丁豪、念家楓違反國家安全法部分）在卷可稽。則共同被告丁豪係由他
      人安排偷渡進入台灣地區後，始經由綽號「老蔣」之男子介紹，由被告己○○
      提供前開處所藏匿，足以認定，被告己○○前開所辯，尚非虛妄。
（三）此外，復查無其他積極證據足資證明被告己○○有何公訴人所指使大陸地區人
      民非法進入臺灣地區之犯行，既不能證明被告犯罪，本應諭知被告己○○無罪
      之判決，惟因公訴意旨認此部分與前開藏匿人犯之有罪部分有牽連犯之裁判上
      一罪關係，是原審就此部分，爰不另為無罪之諭知，經核亦無不合，附此敘明
      。
捌、據上論斷，應依刑事訴訟法第三百六十八條判決如主文。
本案經檢察官申○○到庭執行職務。
中      華      民      國      九十二  年      一      月      二十一  日
                                臺灣高等法院臺中分院刑事第八庭
                                      審判長法  官  羅  得  村
                                            法  官  劉  榮  服
                                            法  官  黃  文  進
右正本證明與原本無異。
本件除被告己○○就所涉犯藏匿人犯部分不得上訴外，其餘均得上訴。
如不服本判決應於收受送達後十日內向本院提出上訴書狀，其未敘述上訴之理由者並
得於提起上訴後十日內向本院補提理由書（均須按他造當事人之人數附繕本）。
                                            書記官  許  麗  花
中      華      民      國      九十二  年      一      月      二十二  日
【附錄本案論罪科刑法條全文】
槍砲彈藥刀械管制條例第七條：
未經許可，製造、販賣或運輸火砲、肩射武器、機關槍、衝鋒槍、卡柄槍、自動步槍
、普通步槍、馬槍、手槍或各類砲彈、炸彈、爆裂物者，處死刑、無期徒刑或七年以
上有期徒刑；處徒刑者，併科新台幣三千萬元以下罰金。
未經許可，轉讓、出租或出借前項所列槍砲、彈藥者，處無期徒刑或五年以上有期徒
刑，併科新台幣一千萬元以下罰金。
意圖供自己或他人犯罪之用，而犯前二項之罪者，處死刑或無期徒刑；處徒刑者，併
科新台幣五千萬元以下罰金。
未經許可，持有、寄藏或意圖販賣而陳列第一項所列槍砲、彈藥者，處五年以上有期
徒刑，併科新台幣一千萬元以下罰金。
第一項至第三項之未遂犯罰之。
槍砲彈藥刀械管制條例第十二條：
未經許可，製造、販賣或運輸子彈者，處一年以上七年以下有期徒刑，併科新台幣五
百萬元以下罰金。
未經許可，轉讓、出租或出借子彈者，處六月以上五年以下有期徒刑，併科新台幣三
百萬元以下罰金。
意圖供自己或他人犯罪之用，而犯前二項之罪者，處三年以上十年以下有期徒刑，併
科新台幣七百萬元以下罰金。
未經許可，持有、寄藏或意圖販賣而陳列子彈者，處五年以下有期徒刑，併科新台幣
三百萬元以下罰金。
第一項至第三項之未遂犯罰之。
刑法第一百六十四條：
藏匿犯人或依法逮捕拘禁之脫逃人或使之隱避者，處二年以下有期徒刑、拘役或五百
元以下罰金。
意圖犯前項之罪而頂替者，亦同。
刑法第三百四十四條：
乘他人急迫、輕率或無經驗，貸以金錢或其他物品，而取得與原本顯不相當之重利者
，處一年以下有期徒刑、拘役或科或併科一千元以下罰金。
刑法第三百四十五條：
以犯前條之罪為常業者，處五年以下有期徒刑，得併科三千元以下罰金。
附表一：
編號  借款人  借款時間   借款地   借款金額  約定利息  取得利息  取得利息
                                    新台幣    月息      總金額    地點
一    寅○○  九十年五月 嘉義市後  一萬元   四十五分 六千至七千 不特定之
              二十八日   火車站某處                  五百元     不詳地點
二    丙○○  九十年六  嘉義市文化  二萬元    四十五分  三千元  即借款地
              月二十二  路某處
              日
三    卯○○  九十年七  嘉義市博愛  三萬元    四十五分  九千元    不詳
              八月間    路與自由路
                        口陸橋處
四    未○○  九十年五  嘉義縣新港  二萬元    四十五分  一千五百  即借款地
              月十四日  鄉中洋處                        元
五    甲○○  九十年六  嘉義市中山  一萬元    三十分    一千元    即借款地
              月二十六  公園
              日
六    午○○  九十年六  嘉義市民生  三萬元    四十五分  四千五百  即借款地
              月三十日  路與民權路口                    元
七    丁○○  九十年六  嘉義頭橋    二萬元    六十分    四千元    即借款地
              月三日    工業區
八    戊○○  九十年六  嘉義市後火  二萬元    四十五分  六千元    借款地等
              月九日    車站某處
九    巳○○  九十年三  其公司對面  三萬元    四十五分  一至二萬  即借款地
              四月間                                    元
十    乙○○  九十年五  嘉義縣太保  三萬元    四十五分  四千五百  太保鄉太
              月二十六  鄉某處                          元        保郵局
              日
                                                                        Ａ


司法院資訊處製作；財團法人民間司法改革基金會備份。
